臺灣桃園地方法院民事簡易判決
111年度壢簡字第1265號
原      告  謝禎龍  

訴訟代理人  李國煒律師
被      告  謝禎輝  
            謝禎俊  

上列當事人間請求塗銷所有權移轉登記等事件，本院於民國111
年10月24日言詞辯論終結，判決如下：
    主    文
一、被告間就桃園市○鎮區○○段000地號土地，權利範圍1/36，於
    民國110年7月24日所為贈與之債權行為，及於110年8月9日
    所為贈與之物權行為均應予撤銷。
二、被告謝禎輝就桃園市○鎮區○○段000地號土地，權利範圍1/36
    ，於110年8月9日以贈與為原因所為之所有權移轉登記應予
    塗銷，並回復登記為被告謝禎俊所有。
三、訴訟費用由被告負擔。
    事實及理由
一、原告主張
（一）被告謝禎俊積欠原告新臺幣（下同）214,110元，及自103
      年6月20日起至清償日止，按週年利率5%計算之利息，並
      經本院109年度訴字第193號判決確定。然惟迭經原告催討
      ，被告均未清償。
（二）嗣被告謝禎俊將桃園市○鎮區○○段000地號土地，權利範圍
      1/36（下稱系爭不動產）於110年8月9日以贈與為原因辦
      理所有權移轉登記予被告謝禎輝，致原告未能就系爭不動
      產追償。且被告謝禎輝於受讓系爭不動產時，亦明知此有
      損害原告之債權，爰依民法第244第1、2項規定提本件訴
      訟等語。並聲明：⒈被告間就系爭不動產於民國110年7月2
      4日所為贈與之債權行為，及於110年8月9日所為贈與之物
      權行為均應予撤銷。⒉被告謝禎輝就系爭不動產，於110年
      8月9日以贈與為原因所為之所有權移轉登記應予塗銷，並
      回復登記為被告謝禎俊所有。
二、被告答辯
　　被告謝禎俊對原告之欠款已清償完畢。又被告謝禎輝前為被
    告謝禎俊處理地下錢莊借款30幾萬元，並借款20幾萬元予被
    告謝禎俊作為被告謝禎俊女兒謝紫瀅之註冊費，故被告間移
    轉系爭不動產並非無償行為等語。並聲明：原告之訴駁回。
三、被告謝禎俊前於110年8月9日以贈與為原因將系爭不動產移
    轉登記予被告謝禎輝，有土地登記謄本及異動索引在卷可參
    （見本院卷第13至21頁）。且為被告所不爭執，堪信為真實
    。
四、原告復主張應將兩造間就系爭不動產贈與之債權行為及物權
    行為撤銷，並將移轉登記塗銷後回復為被告謝禎俊所有，為
    被告所否認，並以前詞置辯，是本件爭點即為：（一）原告
    對被告謝禎俊是否仍有債權存在？（二）被告謝禎俊於移轉
    系爭不動產後是否已無財產清償系爭債權？（三）原告得否
    請求撤銷兩造間就系爭不動產贈與之債權行為及物權行為，
    並將移轉登記塗銷後回復為被告謝禎俊所有？
（一）原告對被告謝禎俊是否仍有債權存在？
　　⒈按民事訴訟法第277條本文規定：「當事人主張有利於己之
      事實者，就其事實有舉證之責任。」又按原告對於自己主
      張之事實已盡證明之責後，被告對其主張，如抗辯其不實
      並提出反對之主張者，則被告對其反對之主張，亦應負證
      明之責，此為舉證責任分擔之原則。又各當事人就其所主
      張有利於己之事實，均應負舉證之責，故一方已有適當之
      證明者，相對人欲否認其主張，即不得不更舉反證（最高
      法院99年台上字4835號判決意旨參照）。
　　⒉查原告就被告有本金214,110元，及自103年6月20日起至清
      償日止，按週年利率5%計算之利息債權（下稱系爭債權）
      存在，有本院109年度訴字第193號判決在卷可參（見補字
      卷第11至17頁）。且依原告提出之本院110年度司執字第7
      1363號債權憑證所示，原告就系爭債權全未受償（見本院
      卷第70、71頁），堪認原告對被告謝禎俊仍有系爭債權存
      在。
　　⒊被告雖辯稱原告已經扣押90幾萬元，就系爭債權已經受償
      等語，並提出強制執行金額分配表為證。查該分配表固記
      載被告謝禎俊因拍賣所得分配款959,742元應分配予債權
      人，然該執行程序之債權人僅有台新國際商業銀行股份有
      限公司、國泰世華商業銀行股份有限公司、遠東國際商業
      銀行股份有限公司、元大國際資產管理股份有限公司、金
      陽信資產管理股份有限公司及萬榮行銷股份有限公司，並
      無原告（見本院卷第72至75頁）。顯見原告並未自扣押之
      959,742元中受償，被告此部分所辯，並不可採。此外，
      被告復未提出其他證據供本院審酌，難認被告謝禎俊已清
      償系爭債權。
（二）被告謝禎俊於移轉系爭不動產後是否已無財產清償系爭債
      權？
　　⒈查稅務電子閘門財產所得調件明細表所示，被告謝禎俊於1
      10年間並無所得，名下財產則包含公同共有桃園市○○區○○
      路00號房屋、公同共有桃園市○○區○○段000號土地、車號0
      00-0000號自小客車及車號000-0000號自小客車（見本院
      個資卷）。然經本院查詢桃園市○○區○○路00號房屋及桃園
      市○○區○○段000號土地之登記謄本，均無被告謝禎俊為共
      有人之記載（見本院卷第57至66頁），堪認上開稅務資料
      應有誤載，被告謝禎俊並非上述不動產之共有人。
　　⒉又上述汽車出廠時間分別為88年及85年，迄今已無財產價
      值，亦有上開稅務電子閘門財產所得調件明細表可參。是
      足認被告謝禎俊將系爭不動產移轉登記予被告謝禎輝後，
      已無財產足以清償系爭債權。
（三）原告得否請求撤銷兩造間就系爭不動產贈與之債權行為及
      物權行為，並將移轉登記塗銷後回復為被告謝禎俊所有？
　　⒈按民法第244條第1、2、4項規定：「債務人所為之無償行
      為，有害及債權者，債權人得聲請法院撤銷之。債務人所
      為之有償行為，於行為時明知有損害於債權人之權利者，
      以受益人於受益時亦知其情事者為限，債權人得聲請法院
      撤銷之；債權人依第1項或第2項之規定聲請法院撤銷時，
      得並聲請命受益人或轉得人回復原狀。但轉得人於轉得時
      不知有撤銷原因者，不在此限。」　
　　⒉查系爭不動產於110年8月9日移轉登記之原因為贈與，有土
      地登記謄本在卷可參（見本院卷第13頁），堪認被告移轉
      系爭不動產係無償行為。被告雖辯稱被告謝禎輝有為被告
      謝禎俊處理債務，移轉系爭不動產係有償行為等語，並聲
      請傳喚被告謝禎俊之女即證人謝紫瀅為證。證人謝紫瀅證
      稱：其聯絡不上被告謝禎俊時，其會去找被告謝禎輝，請
      被告謝禎輝幫忙繳學費或是生活費，大約20幾萬元，被告
      謝禎俊說他會想辦法還等語（見本院卷第82頁反面第30、
      31行、82頁第13至24行）。依上開證人謝紫瀅之證述，可
      知生活費、學費共20幾萬元，均係由證人謝紫瀅找被告謝
      禎輝借款，則借款契約究竟係存在被告謝禎輝與證人謝紫
      瀅間，或係存在於被告之間，尚難逕採。被告又未提出其
      他證據證明證人謝紫瀅所述之20幾萬元借款係存在於被告
      之間，是難認此20幾萬元為被告間之借款。
　　⒊證人謝紫瀅雖另證稱：被告謝禎俊有欠一些銀行幾十萬元
      請被告謝禎輝幫忙處理，但怎麼處理其不知道；外面欠款
      是否處理完畢其不知道；其不知道被告謝禎輝有無向被告
      謝禎俊要處理事情的錢等語（見本院卷第81頁反面第21至
      29行、82頁第1至11行、82頁反面第3至6行）。證人謝紫
      瀅僅泛稱被告謝禎輝有為被告謝禎俊處理債務，然就具體
      欠款金額、如何處理均稱不知。且被告謝禎輝就上開證人
      謝紫瀅證述，亦自陳：證人謝紫瀅當時沒有住在家裡，所
      以家裡很多事情證人謝紫瀅不了解等語（見本院卷第82頁
      反面第18至21行）。足見證人謝紫瀅就被告謝禎俊之債務
      並不明瞭，尚難證人謝紫瀅之空泛證詞，即認定被告謝禎
      輝有為被告謝禎俊清償債務。
　　⒋被告雖另辯稱系爭土地上已有建物，無法以買賣方式過戶
      ，只能等語。然土地上有無建物，與土地應有部分得否以
      買賣或贈與方式過戶，顯然無關，被告此部分所辯並不可
      採。此外，被告復未提出其他證據證明被告移轉系爭不動
      產並非無償行為，是應認被告之抗辯，並不可採。
　　⒌本件原告對被告謝禎俊有系爭債權存在，迄今未獲清償；
      又被告謝禎俊於原告向其追討債務後，於110年8月9日將
      系爭不動產以贈與為原因移轉登記予被告謝禎輝，且其後
      被告謝禎俊名下已無財產足已清償系爭債權，均如前述。
      可認被告贈與系爭不動產之債權行為及所有權移轉登記之
      物權行為，已致債權人即原告之系爭債權難以受償。是原
      告自得依民法第244條第1項規定，撤銷被告間就系爭不動
      產所為之之債權及物權行為，並請求被告謝禎輝將系爭不
      動產於108年8月9日以贈與為原因所為移轉登記塗銷後，
      回復為被告謝禎俊所有。
五、綜上所述，原告依民法第244條第1項規定，請求將被告間就
    系爭不動產於110年7月24日所為贈與之債權行為，及於111
    年8月9日所為贈與之物權行為予以撤銷。並將被告謝禎輝就
    附表所示不動產，於110年8月9日以贈與為原因所為之所有
    權移轉登記予以塗銷後，回復登記為被告謝禎俊所有，為有
    理由，應予准許。
六、本件事證已臻明確，兩造其餘陳述及所提證據，經斟酌後認
    與判決結果不生影響，爰不一一論列，併此敘明。
七、訴訟費用負擔之依據：民事訴訟法第78條、85條第1項。並
    依職權確定訴訟費用額如主文第3項所示。
中　　華　　民　　國　　111 　年　　11　　月　　18　　日
                    中壢簡易庭    法  官  周仕弘
上判決正本係照原本作成。
如不服本判決，應於判決內向本庭（臺灣桃園地方法
院中壢簡易庭）提出上訴狀。（須附繕本）。
如委任律師提起上訴者，應一併繳納上訴審裁判費。
中　　華　　民　　國　　111 　年　　11　　月　　18　　日
                                  書記官  巫嘉芸